【裁判字號】    90,上易,1427
【裁判日期】    900614
【裁判案由】    毀損
【裁判全文】
臺灣高等法院刑事判決                            九十年度上易字第一四二七號
    上  訴  人
    即  被  告  甲○○
    選任辯護人  王如玄
                李文健
右上訴人因毀損案件，不服臺灣新竹地方法院八十九年度易字第一一四九號，中華民
國九十年三月十六日第一審判決（起訴案號：臺灣新竹地方法院檢察署八十九年度偵
字第二二三八號）提起上訴，本院判決如左：
    主  文
原判決撤銷。
甲○○損壞他人之如附表之物，足以生損害於他人，處罰金伍仟元，如易服勞役以
佰元折算壹日。
    事  實
一、甲○○於民國八十八年（起訴書誤載為八十七年）十一月二十七日中午十一時二
    十分許，經其前夫乙○之同意後，至新竹縣寶山鄉○○村○○路一一０號住處二
    樓乙○房間以取回其個人物品，因目睹房內尚放置其他女性物品，即基於損壞他
    人之物之犯意，憤而持屋內非屬其所有之剪刀剪壞乙○所有之如附表編號一所示
    之領帶等物，並翻倒吊掛於牆壁如附表編號二之書櫃一個，損壞其玻璃門，足以
    生損害於乙○對該等物件之所有使用權益。
二、案經被害人乙○訴由新竹縣警察局竹東分局報請台灣新竹地方法院檢察署檢察官
    偵查起訴。
    理  由
壹、關於附表編號一之物部分：
    上訴人即被告甲○○坦承於前揭時地持剪刀剪壞告訴人乙○所有如附表編號一各
    該衣物之事實，核與告訴人之指訴相符，且有附表一所示衣物之照片十五張在卷
    及剪刀一把扣案足憑。查附表一之衣物皆已損傷破壞，此經證人即到場處理之警
    員趙振東證實，並經原審到場勘驗無誤，製有勘驗筆錄可稽，被告此部分損壞他
    人之物之事證明確，犯行堪以認定。
貳、關於附表編號二之物部分：
一、上訴人甲○○矢口否認有被訴之此部分犯行，辯稱：伊進入房間時，即見書櫃倒
    地上，玻璃門並已破毀，應係九二一大地震所造成，況伊亦無法獨力翻倒書櫃，
    伊既已坦承有剪破告訴人衣服，附表編號二之物品價值不高，以伊資力而言，無
    否認之必要；菲傭證稱其僅聽「砰砰」聲，未聽到任何碎裂聲，上開聲音係伊搬
    動箱子之聲音；證人韓文美證稱上訴人離開時，菲傭並未打電話給伊子（即告訴
    人），然菲傭卻證稱有打電話給告訴人。證人韓文美稱當時（即十一月二十七日
    ）菲傭也在場，菲傭沒上去看，之後沒人上去，菲傭卻稱：上訴人回去後，看到
    照片所示情形云云，其二者所證不同，可見告訴人指訴不實云云。
二、惟查：
（一）右開附表編號二之物部分如何在上訴人入內後遭翻倒損壞其玻璃門之事實，除
      據告訴人指訴綦詳外，並經證人即告訴人之母韓文美於偵查中證稱：「當時她
      （即上訴人）是以鑰匙開門進入：：，接著就上樓，沒多久時間就開始聽到二
      樓傳出搗毀家具的聲音，約過了一小時，她下樓來手裏提了一個箱子，幾把椅
      子，才離開」「（知否她上樓做何？）不知道，但有聽見東西正倒下之聲音」
      「（張女走後至你子返來有無他人至你家？）無」（見偵卷第三頁背面至第四
      頁、第五一頁）；原審證稱：「她先敲門進來後，自己上樓，後來有聽東西倒
      下來的聲音」、「聽到一大聲東西（重物）倒下來的聲音」（見原審卷第八七
      、八八頁）；證人即告訴人所僱請之菲律賓籍女傭ＳＯＲＩＡＮＯＣＲＩＳＴ
      ＩＮＡＢＬＡＮＣＯ於偵查中證稱：「八十八年十一月二十七日上午甲○○有
      至程家，最後一次」「（去）整理房間拿她東西」「她上二樓房間」「（有無
      聞樓上有何聲音？）有，但她門關著，有碰碰重物掉落聲」「（張女走後，你
      有無上樓看？）無，我是下午一時半要上去養犬才看見家具倒下」「（自你打
      電話給乙○及他回來間有無人至你家？）無」「（你上樓看是否如卷附相片所
      示？）是」「（甲○○來之前有無人進出或重物落地聲？）無」「（張女在樓
      上所發出聲響是否很大聲？）碰碰聲」「（程出去之前是否完好的至張女來之
      前？櫃子）櫃子是好的」（見偵卷第五二至五四頁）；原審結證：「她上樓後
      ，我有聽到碰碰的聲音」「（聽到碰碰的聲音是輪子的聲或是重物摔下的聲音
      ？）只知道是東西掉下來的聲音，無法辨識是何物掉下來，只聽到一聲：」「
      （被告離開後，妳如何處理？）我什麼都沒動，因為我餵狗吃東西，狗到了二
      樓，我才發現二樓的書櫃被破壞，看到情形如偵查卷第九頁一樣」「（在妳最
      後一次看到清掃樓梯書房時，是否完好？）最後一次看到時是完好的」（見原
      審卷第一○六、一○八頁），及證人趙振東（處理本案警員）在原審證稱：「
      當時告訴人報案，我先到現場看，筆錄是二十八日下午做的：」「（當時看到
      情形？）我到了之後看到樓上的櫃子倒下來，：」「（提示照片，是否和你所
      看的一樣？）是的和現場一樣：」（見原審卷第九○、九一頁）等各語在卷，
      前二位證人均直指上訴人上樓後有聽聞到重物落地碰撞聲音，互核一致，而該
      書櫃之玻璃門被毀損情形，亦有照片十二張及經原審赴現場勘驗屬實，有勘驗
      筆錄可憑。
（二）上訴人雖以該書櫃係九二一大地震所毀損，伊無法獨力翻倒書櫃，並以其曾向
      出售書櫃之萊斯帝國際有限公司查詢，經證人周景敏告知書櫃在九二一地震掉
      下後，該公司曾派人前往維修云云置辯。然查，上訴人所稱書櫃係九二一大地
      震所毀損之情，已與證人ＳＯＲＩＡＮＯＣＲＩＳＴＩＮＡＢＬＡＮＣＯ所述
      在上訴人前揭到來之前書櫃原屬完好未破損之情形不合，且查九二一大地震距
      本件案發時已逾二月之久，而告訴人任職大學教授，該房間係供告訴人起居使
      用，已據告訴人陳明，苟因大地震震落書櫃損壞玻璃門，衡情告訴人豈有不加
      清掃之理？上訴人所辯已與常情有悖。況上訴人所舉之證人周景敏結證：「（
      公司有無派人到告訴人住處去維修書櫃？）告訴人購買之書櫃等物是我與另一
      位李昂共同接洽：：，公司有另外一位同仁接到電話說所購買書櫃需要維修：
      ，接電話的同仁並沒有告訴我說客戶的書櫃是如何損壞：」「（是否知悉書櫃
      損壞的原因？）不知道。因為裝置的書櫃非常牢靠不太可能會掉下，我猜測可
      能是地震造成。實際的原因我並不清楚」「（有無可能以人為方式將書櫃拉下
      ？）書櫃屬於倒掛方式，若往上一翻，還是有可能掉下來」「（為何向被告說
      地震造成？）我只是猜測，因為當時要維修的電話並不是我接的，我不知道實
      際的原因」「實際維修時間無法提供，因為資料沒有保存」（見本院卷第五五
      、五六頁）等情，充其量僅能證明告訴人所購買之書櫃曾有央請出售之公司維
      修而已，並未能明確指證出書櫃（玻璃門）破損之原因，至證人周景敏或有向
      上訴人提及書櫃可能係地震所致震落，亦僅止於其個人臆測之詞，此部分證言
      並無證據能力。證人周景敏既當庭結證不清楚書櫃倒落原因，則上訴人提出自
      己私下與周景敏對話所錄之所謂錄音帶譯文（見本院卷第二九至三三頁，上訴
      人未提出錄音帶），其中雖亦有提及地震情事，惟經本院提示該譯文令周景敏
      閱覽後則據答稱不正確在卷，基於直接審理主義之理論，應以證人周景敏在本
      院結證之情形為可採信，尚難遽憑上訴人所提該紙譯文為其有利之認定。況查
      ，上訴人進入告訴人房間後，目睹尚放置其他女性物品，情緒十分激動且盛怒
      ，為其所自陳，則在極度情緒失控之狀態下，上訴人當有能力將書櫃翻落無疑
      。
      上訴人所辯各節實不足採信，該書櫃為被告所推落致損壞玻璃門，至堪認定。
      上訴人聲請傳喚陪同其造訪周景敏之證人台珊，因本件待證事實已明，無傳訊
      必要，併予說明。
（三）至上訴人指稱：告訴人所述之離家時間、案發時菲傭電話通知之內容，及證人
      韓文美於原審訊問時所證要求菲傭打電話告知告訴人等情，與證人ＳＯＲＩＡ
      ＮＯＣＲＩＳＴＩＮＡＢＬＡＮＣＯ之供證有所不符，彼等所陳並不可採云云
      。惟上述各項，均與本件犯罪事實之構成要件無涉。且證人韓文美年事已高，
      有其年籍資料在卷可佐，並患有中風之宿疾，身心狀況不佳，亦經告訴人及上
      訴人陳明，而原審訊問證人韓文美時，距案發已將近一年，自難期其對於前述
      細節記憶猶新而毫無脫誤，以其所證述關於構成要件事實部分既無何矛盾情事
      ，自不得以其所為與待證事實無關之陳述前後不一，即謂其證詞盡屬虛偽而無
      可採，附此指明。
參、核上訴人甲○○所為，係犯刑法第三百五十四條之損壞一般器物罪。按該條所稱
    之「損壞」，指損傷破壞物體，使其效用全部或一部喪失之意；「致令不堪使用
    」，則指以毀棄、損壞以外之其他方法，雖未毀損原物，但使物之效用已予喪失
    而言。本件上訴人以剪刀剪壞附表編號一之物，翻倒吊掛於牆壁如附表編號二之
    書櫃，造成玻璃門破碎，足以使所有人即告訴人就該等物件之使用支配權益受損
    ，要不待言。上訴人前此行為，該當於條文所稱之損壞他人之物，足以生損害於
    他人罪亦明。原審據以論科，固非無見。然查，原判決論處上訴人「致令他人之
    物不堪使用」罪，已有未合，又主文諭知「致令他人之書櫃一個不堪使用」，事
    實則謂「致其上玻璃門破損而不堪使用」，理由亦未說明有何足以生損害於他人
    ，同有主文與事實、理由不相適合之違法。上訴人就附表編號二之物部分否認犯
    罪，雖非可採，然原判決既有可議，即屬無可維持，應予撤銷改判。爰審酌上訴
    人與告訴人曾為夫妻關係，因感情糾紛始一時失慮，衝動而為本案犯行，其素行
    良好，未曾有犯罪紀錄，有本院被告全國前案紀錄表可稽，惟犯罪後未能完全坦
    認犯行等情狀，量處如主文第二項所示之罰金，並諭知易服勞役之折算標準。
據上論斷，應依刑事訴訟法第三百六十九條第一項前段、第三百六十四條、第二百九
十九條第一項前段、刑法第三百五十四條、第四十二條第二項，罰金罰鍰提高標準條
例第一條前段、第二條，判決如主文。
本案經檢察官賴俊雄到庭執行職務。
中      華      民      國    九十      年      六      月     十四     日
                              臺灣高等法院刑事第二十三庭
                                  審判長法  官  黃  瑞  華
                                        法  官  宋      祺
                                        法  官  吳      燦
右正本證明與原本無異。
不得上訴。
                                        書記官  陳  靜  姿
中      華      民      國    九十      年      六      月     十四     日
附錄：本判決論罪科刑法條全文
刑法第三百五十四條
 (毀損器物罪)
毀棄、損壞前二條以外之他人之物或令致不堪用，足以生損害於公眾或他
人者，處二年以下有期徒刑、拘役或五百元以下罰金。
附表：
一、領帶捌條、襯衫拾件、西裝陸套、褲子件、運動上衣拾件。
二、書櫃（一個）上之玻璃門。


司法院資訊處製作；財團法人民間司法改革基金會備份。
